臺灣臺北地方法院民事裁定
111年度訴字第1240號
原      告  昇利財務有限公司

法定代理人  丁一權  
訴訟代理人  陳尚紘  
追加  被告  張仁治  

上列當事人間請求返還借款事件，原告為訴之追加，本院裁定如
下：
    主  文
原告追加之訴駁回。
訴訟費用由原告負擔。
    理  由
一、按「訴狀送達後，原告不得將原訴變更或追加他訴。但有下
    列各款情形之一者，不在此限：㈠被告同意者。㈡請求之基礎
    事實同一者。㈢擴張或減縮應受判決事項之聲明者。㈣因情事
    變更而以他項聲明代最初之聲明者。㈤該訴訟標的對於數人
    必須合一確定時，追加其原非當事人之人為當事人者。㈥訴
    訟進行中，於某法律關係之成立與否有爭執，而其裁判應以
    該法律關係為據，並求對於被告確定其法律關係之判決者。
    ㈦不甚礙被告之防禦及訴訟之終結者。被告於訴之變更或追
    加無異議，而為本案之言詞辯論者，視為同意變更或追加，
    民事訴訟法第255條定有明文。而所謂基礎事實同一，係指
    變更或追加之訴與原訴之主要爭點有其共同，各請求利益之
    主張在社會生活上可認為同一或關連，而就原請求之訴訟及
    證據資料，於審理繼續進行在相當程度範圍內具有同一性或
    一體性，得期待後請求之審理予以利用，俾先後兩請求同一
    程序得加以解決，避免重複審理，進而為統一解決紛爭者而
    言，判斷是否合於民事訴訟法第255條第1項第2款請求之基
    礎事實同一，應考慮被告之防禦權是否受到不利益及在訴訟
    之過程，准予為訴之變更、追加後，原來已經進行過之訴訟
    資料與證據資料，有無繼續使用之可能性及價值，亦有最高
    法院81年度臺抗字第401號及90年度抗字第561號裁判可資參
    照。
二、經查：　　
　㈠本件原告於110年12月23日起訴時係主張被告張義瓴因資金週
    轉需求，乃邀同被告詹凡與崔瑋蒨、錢蘭芬（業經原告撤回
    對崔瑋蒨、錢蘭芬之起訴）為連帶保證人，與原債權人林偉
    漢簽訂「借貸同意暨切結書」與本票共計3份，陸續借款共
    計65萬元，詎被告張義瓴於嗣後未依約清償借款，迭經原債
    權人林偉漢催討債務未果，俟原債權人林偉漢於110年11月1
    0日與原告簽訂「債權讓與契約書」，將對被告張義瓴之借
    款本金65萬元暨其前未受償之利息、違約金、墊付費用等全
    部債權讓與原告，經原告嗣後多次催討債務，被告張義瓴迄
    今仍未清償，爰依消費借貸法律關係、連帶債務保證關係及
    債權轉讓法律關係訴請被告張義瓴、詹凡應連帶給付65萬元
    暨法定遲延利息，有原告110年12月23日民事起訴狀上本院
    收文日期戳附卷足憑（見本院卷第11頁）。
　㈡嗣原告迄111年6月15日始主張張仁治亦係上揭65萬元借款之
    連帶保證人，應與被告張義瓴負連帶清償責任，爰依民事訴
    訟法第255條第1項第2款之規定，請求追加張仁治為本件共
    同被告，有原告111年6月15日民事追加被告狀上本院收文日
    期戳附卷足稽（見本院卷第229頁）。惟查，原告於起訴時
    ，原係依消費借貸法律關係、連帶債務保證關係及債權轉讓
    法律關係訴請被告張義瓴、詹凡應連帶給付65萬元暨法定遲
    延利息，已如前述，嗣追加張仁治為本件共同被告後，則本
    院就追加部分應審酌者乃係張仁治與上揭借款間有無連帶保
    證之法律關係存在，是認原訴與追加之訴本屬獨立不同之法
    律關係，是否僅可以原告主張張仁治亦有於上揭「借貸同意
    暨切結書」與本票共計3份簽名暨按指印，即可從寬認定符
    合「其請求之基礎事實同一者」之要求，已有疑義？再者，
    原告於提起本件訴訟之初，由其所提出之上揭「借貸同意暨
    切結書」與本票共計3份之記載，就其主張「張仁治有於其
    上簽名及指印亦屬借款連帶保證人」一節本係一望即知，竟
    於110年12月23日提起本訴時漏未將「張仁治」一併列為本
    件被告，遲至111年6月15日始主張張仁治之共同被告，已遲
    滯訴訟程序逾6月以上，且本件已於111年6月16日諭知言詞
    辯論終結，倘准許原告所為追加，將導致本訴審理延滯，嚴
    重侵害本案被告被告張義瓴、詹凡之訴訟上權益，並有礙本
    訴訟之終結，從而，自不應准許原告之追加。揆諸前揭法條
    規定及說明，難認原告追加之訴為合法，應予駁回。
四、依民事訴訟法第249條第1項第6款，第95條，第78條，裁定
    如主文。
中　　華　　民　　國　　111 　年　　7 　　月　　28　　日
                  民事第四庭    法　官　李家慧
以上正本係照原本作成。
如對本裁定抗告須於裁定送達後10日內向本院提出抗告狀，並繳
納抗告費新臺幣1,000元。
中　　華　　民　　國　　111 　年　　7 　　月　　28　　日
                                書記官　王怡茹